臺灣高等法院刑事判決　　　　　　　　 96年度上易字第537號
上　訴　人　臺灣板橋地方法院檢察署檢察官
被　　　告　乙○○
上列上訴人因被告毀損案件，不服臺灣板橋地方法院95年度簡上
字第816號，中華民國96年1月23日第一審判決（起訴案號：臺灣
板橋地方法院檢察署95年度偵字第18389號），提起上訴，本院
判決如下：
    主  文
原判決撤銷。
乙○○損壞他人之門鎖，足以生損害於他人，處罰金新臺幣伍仟
元，如易服勞役，以新臺幣壹仟元折算壹日。
    事  實
一、乙○○於民國（下同）94年10月20日，向甲○○承租位在台
    北縣三重市○○○街133號3樓之1房屋，租期自94年10月20
    日起至95年5月19日止。詎租約屆期後，乙○○竟基於毀損
    之犯意，於95年5月間某日，擅自以瞬間黏劑黏住該屋大門
    門鎖，致該門無法正常使用之毀壞，足以生損害於甲○○。
二、案經甲○○訴由臺灣板橋地方法院檢察署檢察官偵查起訴。
    理  由
一、訊據被告乙○○否認毀損犯行，辯稱略以：「與告訴人之房
    屋租約尚未到期，從未以瞬間黏劑或以任何方式破壞上開門
    鎖，並無毀損犯行」、「鎖是我的」等語。
二、經查：
(一)、本件認定事實所引用之本件卷內所有卷證資料（包含人證與
    文書證據、物證等證據），並無證據證明係公務員違背法定
    程序所取得，又本件被告以外之人於審判外之陳述，亦無刑
    事訴訟法第159條之1至之3所規定之不得作為證據之情形，
    且卷內之文書證據，亦無刑事訴訟法第159條之4之顯有不可
    信之情況與不得作為證據之情形，則依刑事訴訟法第159條
    至159條之5之規定，本件認定事實所引用之本件卷證所有證
    據（包含人證與文書證據、物證等證據），均認為有證據能
    力。且除法律另有規定者外，不問何人，於他人之案件，有
　　為證人之義務；且證人除未滿十六歲或因精神障礙，不解具
  　結意義及效果者外，應命具結；又證人或鑑定人依法應具結
    而未具結者，其證言或鑑定意見，不得作為證據，刑事訴訟
    法第176條之1、第186條第1項、第158條之3定有明文。本件
    告訴人甲○○於95年6月19日偵查中檢察官訊問時之言詞陳
    述，未經具結，且無毋庸具結情事，是依上開規定，其偵查
    筆錄應無證據能力。又被告以外之人於偵查中向檢察官所為
    之陳述，除顯有不可信之情況者外，得為證據，刑事訴訟法
    第159條之1第2項亦有明文。本件證人鄒文良、李清桂於偵
　　查中檢察官訊問時之言詞陳述，業經具結，且依其等陳述作
  　成時情形，並無顯有不可信之情狀，則依上開規定，自有證
    據能力。
(二)、依據證人甲○○於原審證稱：「本案門鎖遭破壞的情形並沒
    有人看到，因租約到期，寄存證信函給被告，都聯絡不到被
    告，該租屋處只有被告出入而已，所以認為該門鎖是被告破
    壞的」等語。可見證人甲○○本人並未親眼目賭該門鎖確係
    被告所破壞，然衡情此特定物應係被告與證人甲○○之間就
    該房屋租約是否到期有爭執所致，已堪認為甲○○之指訴並
    非不可信。況依證人即中興里里長鄒文良於偵查證稱：「（
    95年5月25日有無與甲○○與管區員警去蔡男租屋處？）有
    ，王男跟我說他房子租給蔡男，合約已到期，他事先有寄了
    二封存證信函，不要再繼續租給蔡男，但是找不到蔡男」、
    「王男就來找我，因為一直去租屋處找不到蔡男，就找我說
    怕萬一發生什麼事，所以我就與管區當天陪王男一起去，鎖
    匠也一起去，鎖匠說門打不開，說可能鎖頭從裡面黏死了，
    他們就費了一翻功夫把鎖拆下來」等語（他字第3681號偵卷
    第19頁），與證人李清桂於偵查證稱：「我在新莊中港路二
    七一號開鎖行」、「是甲○○當天找我去開鎖的，警察、里
    長都陪我們去，我打不開的原因是門外面的鎖頭被黏住，所
    以打不開，我就用螺絲起子把他撬開，才打得開」等語（上
    開卷第24頁）。堪認告訴人甲○○於95年5月25日帶同其二
    人前往位在臺北縣三重市○○○街一三三號三樓之一房屋時
    ，該屋門鎖確實遭不明物體黏住無法開啟之事實。且卷附現
    場照片四張亦能證明告訴人甲○○確有於95年5月25日會同
    證人鄒文良、李清桂前往上址將遭破壞之門鎖更換之事實。
(三)、按「認定犯罪事實所憑之證據，並不以直接證據為限，即綜
    合各種間接證據，本於推理作用，為認定犯罪事實之基礎，
    如無違背一般經驗法則，尚非法所不許（44年台上字第702
　　號判例）」，本件告訴人之台北縣三重市○○○街133號3樓
　　之1房屋，並非屬公共場所或公眾得任意進出之處所，除住
　  戶外其他人，並無得進入上址同一建築物內公同共有公共設
    施空間之鑰匙，而被告與告訴人就上址之租賃契約於95年5
    月19日到期，告訴人業於租約到期前以存證信函通知被告不
    願再行出租之意旨，告訴人於租期屆滿後發覺門鎖遭毀損破
    門而入之際，發現上址內僅餘雜物，欠缺生活必需品等情，
    此據證人即告訴人甲○○證述綦詳，復有租賃契約書與存證
    信函在卷可稽。若非被告所為，豈有租約到期後三、四日發
    現門鎖遭破壞，而戶內竟無生活起居必需物之理，則依據前
    述間接證據之推論，應堪認係被告所為。至於被告乙○○雖
    辯稱：「鎖是我的」等語，然並未據其提出證據證明，且其
    係承租人，該門鎖屬於建築物之一部份，屬於出租人為常態
    事實，屬於承租人為變態事實，被告自有義務舉證證明，又
    依據民法第811條（不動產上之附合）：「動產因附合而為
    不動產之重要成分者，不動產所有人，取得動產所有權」規
    定之精神，縱該鎖屬於被告，亦因與建築物之門扇附合，而
    由不動產所有人取得該鎖之所有權，是被告之辯解並不可取
    。
(四)、綜上，被告乙○○辯稱並未毀損上開大門門鎖之詞，並非可
    採，其犯行堪予認定，應依法論科。
二、論罪科刑部分：
(一)、按刑法於95年7月1日修正施行，刑法第354條毀損罪法定刑
    內有關得處罰金刑之部分，依修正後刑法施行法第1條之1及
    刑法第33條第5款等規定，得處之罰金刑最高為新臺幣一萬
    五千元、最低為新臺幣一千元。然依被告行為時即修正前之
    刑法及罰金罰鍰提高標準條例之規定，各罪之罰金刑經提高
    倍數後，最高額雖與修正後之規定相同，惟最低額部分顯較
    修正後為輕。因此，比較上述修正前、後之刑罰法律，修正
    後之相關規定並未較有利於被告。
１、被告於行為時，刑法第42條第2項前段規定：「易服勞役以
    一元以上三元以下折算一日」，又被告行為時之易服勞役折
    算標準，業據修正前罰金罰鍰提高標準條例第2條前段規定
    ，就其原定數額提高為一百倍折算一日，則本案被告行為時
    之易服勞役折算標準，應以銀元三百元折算一日，即新臺幣
    九百元折算一日。惟新修正公布施行之刑法第42條第3項前
    段規定：「易服勞役以新臺幣一千元、二千元或三千元折算
    一日」，比較修正前後之易服勞役折算標準，以修正後之規
    定，較有利於被告。
２、上開增訂刑法施行法第1條之1及修正後刑法第33條第5款之
    規定，乃係就刑法分則各編及其他刑事犯罪所定罰金刑之刑
    罰法律效果之變更，而修正後刑法第42條第3項之規定，乃
    係就刑罰裁量之易刑處分之變更，此均屬刑事制裁法律規定
    之變更，自應依修正後刑法第2條第1項規定，綜合全部罪刑
    之結果，整體為「從舊從輕」之比較適用。又有關罰金易服
    勞役之折算標準，乃刑罰裁量之易刑處分，此攸關被告人身
    自由將受拘束之時間長短，對被告之影響自較為重大，是在
    「罪刑綜合比較原則」下，並依「擇用整體性原則」，本件
    應適用修正後刑法354條、42條第3項之規定，較有利於被告
    。
(二)、核被告所為，係犯修正後刑法第354條之毀損他人之物罪。
　　原審未審及此以無直接證據證明被告毀損等情，遽為被告無
　  罪之諭知自難謂洽，檢察官上訴意旨以被告所為已該當於刑
    法第354條之構成要件等語，指摘原判決諭知無罪為不當，
    非無理由，自應將原判決撤銷改判。
(三)、爰審酌被告犯罪動機、目的、手段、犯後態度及告訴人所受
    損失等一切情狀，量處罰金新臺幣伍仟元，並諭知如易服勞
    役，以新臺幣壹仟元折算壹日。
據上論斷，應依刑事訴訟法第369條第1項前段、第364條、第299
條第1項前段、刑法第2條第1項但書、修正後刑法第354條，第42
條第3項前段，刑法施行法第1之1條第1項、第2項前段，判決如
主文。
本案經檢察官劉文水到庭執行職務。
中　　華　　民　　國　　96　　年　　5 　　月　　22　　日
　　　　　　　　　刑事第十二庭  審判長法　官   蔡永昌
　　　　　　　　　　　　　　　　　    法　官   陳榮和
　　　　　　　 　 　　　　　　　　　　法　官   施俊堯
以上正本證明與原本無異。
不得上訴。
                                      書記官   孫佩琳
中　　華　　民　　國　　96　　年　　5 　　月　　22　　日
附錄：本案論罪科刑法條全文
中華民國刑法第354條
（毀損器物罪）
毀棄、損壞前二條以外之他人之物或致令不堪用，足以生損害於
公眾或他人者，處2年以下有期徒刑、拘役或5百元以下罰金。